【裁判字號】    97,交易,689
【裁判日期】    980116
【裁判案由】    過失傷害
【裁判全文】
臺灣臺北地方法院刑事判決             97年度交易字第689號
公  訴  人  臺灣臺北地方法院檢察署檢察官
被      告  甲○○
上列被告因業務過失傷害案件，經檢察官提起公訴（97年度調偵
字第873號），本院判決如下：
    主  文
甲○○從事業務之人，因業務上之過失傷害人，處有期徒刑貳月
，如易科罰金，以新臺幣壹仟元折算壹日。
    事  實
一、甲○○係計程車司機，為從事駕駛業業之人。其於民國97年
    1 月29日下午，駕駛車牌號碼為8C-796號營業小客車，沿臺
    北市中山區○○○路由南往北方向行駛，通過臺北市中山區
    ○○○路1 段與長安東路2 段口繼續前行時，本應注意兩車
    併行之間隔，隨時採取必要之安全措施，而依當時天氣晴、
    夜間有照明、路面鋪設柏油、乾燥、無缺陷、無障礙物且視
    距良好，並無不能注意之情事，竟疏未注意保持行車安全間
    隔，而於同日下午5 時55分許，不慎擦撞同方向行駛，由乙
    ○○所騎乘，車牌號碼BEJ-923 號之重型機車，乙○○因而
    人車倒地，受有右顴骨及上頷骨閉瑣性骨折之傷害。甲○○
    於肇事後，在有偵查犯罪職權之公務員發覺前，親自報警並
    報明肇事人姓名、地點請警方前往處理，自首而接受裁判。
二、案經乙○○訴由臺北市政府警察局中山分局移送臺灣臺北地
    方法院檢察署檢察官偵查起訴。
    理  由
一、訊據被告甲○○固坦承於前揭時、地駕駛上述計程車與告訴
    人乙○○騎乘之機車發生碰撞之事實，惟否認有何業務過失
    傷害之犯行，辯稱：當時係告訴人自後撞上伊車左側，伊並
    無過失等語。經查：
（一）前開被告於前述時、地駕駛上述計程車與告訴人之機車相
      撞之事實，業據被告坦承不諱，核與證人即告訴人乙○○
      於偵查中具結之證述相符，並有道路交通事故現場圖、補
      充資料表、談話紀錄表、調查報告表及照片附卷可稽，此
      部分之事實堪以認定。
（二）又按汽車行駛時，駕駛人應注意車前狀況及兩車併行之間
      隔，並隨時採取必要之安全措施，道路交通安全規則第94
      條第3 項定有明文，被告自應予以注意。觀諸卷附照片及
      道路交通事故調查報告表，事故發生時係天氣晴、夜間有
      照明、路面鋪設柏油、乾燥、無缺陷、無障礙物且視距良
      好，依被告之知識、能力並無不能注意之情事。參酌卷附
      照片，告訴人之機車右倒，且計程車左前車門之擦痕前方
      較窄較淺，延伸至門縫較寬較深，足認計程車車速應較機
      車車速為快。再參以被告供稱肇事前發覺左側有影子出現
      （偵卷第27頁），顯非告訴人自後撞及故被告目視不及之
      情形。綜上堪認被告確未保持行車安全間隔，此部分臺北
      市車輛行車事故鑑定委員會及覆議委員會均同此結論，有
      該意見書及覆議意見書在卷可稽，足認被告確有過失。其
      所為辯解，為卸責之詞，不足採信。
（三）又告訴人確因本件交通事故而受有右顴骨及上頷骨閉瑣性
      骨折之傷害，此有長庚紀念醫院診斷證明書在卷可稽，是
      以被告之過失行為與告訴人之受傷結果間，顯有相當因果
      關係。
（四）綜上所述，本件事證明確，被告業務過失傷害犯行洵堪認
      定，應予依法論科。
二、按汽車駕駛人若係基於社會生活上之地位，反覆執行駕駛汽
    車之事務，因其從事之駕駛工作，乃隨時可致他人身體生命
    於危險之行為，並係具有繼續、反覆行使該行為之地位，因
    此自應負有注意俾免他人於危險之特別注意義務。故不問其
    駕車當時之目的為何，均應認為該駕駛行為係其業務之範圍
    ，有最高法院75年台上字第1685號判例可資參照。本案被告
    平日係以駕駛計程車為業，自屬從事駕駛業務之人。故核被
    告所為，係犯刑法第284 條第2 項前段之業務過失傷害罪。
    被告於肇事後，在有偵查犯罪職權之公務員知悉前，即向警
    員表明其為肇事者而自首並接受裁判，有臺北市○○○○○
    道路交通事故肇事人自首情形紀錄表在卷可查，自應依刑法
    第62條前段之規定減輕其刑。爰審酌被告一再否認犯行，犯
    後態度非佳，惟告訴人騎乘機車亦有未保持行車安全間隔之
    情形，此有上述覆議意見書在卷可參，並參酌告訴人所受之
    傷勢，以及被告之智識程度、尚未與告訴人達成和解等一切
    情狀，判處如主文所示之刑，並諭知易科罰金之折算標準，
    以示懲儆。
據上論斷，應依刑事訴訟法第284 條之1 、第299 條第1 項前段
，刑法第284 條第2 項前段、第62條前段、第41條第1 項前段，
刑法施行法第1 條之1 ，判決如主文。
本案經檢察官蔡彥守到庭執行職務。
中    華    民    國    98    年    1     月    16    日
                  刑事第十八庭  法  官  胡宗淦
上正本證明與原本無異。
如不服本判決應於收受送達後10日內向本院提出上訴書狀，並應
敘述具體理由；其未敘述上訴理由者，應於上訴期間屆滿後20日
內向本院補提理由書（均須按他造當事人之人數附繕本）「切勿
逕送上級法院」。告訴人或被害人如對於本判決不服者，應具備
理由請求檢察官上訴，其上訴期間之計算係以檢察官收受判決正
本之日期為準。
                                書記官  葉宜玲
中    華    民    國    98    年    1     月    16    日


司法院資訊處製作；財團法人民間司法改革基金會備份。
